【裁判字號】    89,易,389
【裁判日期】    890601
【裁判案由】    傷害
【裁判全文】
臺灣嘉義地方法院刑事判決                          八十九年度易字第三八九號
    公  訴  人  臺灣嘉義地方法院檢察署檢察官
    被      告  丙○○
右列被告因傷害案件，經檢察官提起公訴 (八十九年度偵字第二五六五號)，本院判
決如左：
    主  文
丙○○傷害人之身體，累犯，處有期徒刑拾月。
    事  實
一、丙○○曾於民國八十七年間曾因違反毒品危害防制條例，經本院判處有期徒刑四
    月確定，於八十八年五月十日執行完畢，詎仍不知悔改，竟於八十九年四月二十
    日二十三時三十分許，在嘉義縣太保市○○路○段九二巷五號丙○○借住甲○○
    之房屋前庭院內，因甲○○質問丙○○將帆布私自借與他人而起爭執，丙○○竟
    基於傷害之犯意，以先前拾得之水果刀朝甲○○揮砍，並高喊「給你死」等語，
    甲○○見狀即逃跑閃躲，適林炳輝聞聲出外，見狀乃大聲呼喝丙○○不要砍殺，
    丙○○仍不聽勸阻，林炳輝即呼叫乙○，乙○外出勸阻無效，即持木棍打落丙○
    ○手中之刀，丙○○始行罷手，而甲○○計共受有左後頸部、左手前臂切割傷、
    前胸臂裂傷等傷害。
二、案經甲○○訴由嘉義縣警察局水上分局報請臺灣嘉義地方法院檢察署檢察官偵查
    起訴。
    理  由
一、訊據被告丙○○對於固坦承於右揭時地與告訴人甲○○發生爭執，惟辯稱伊為甲
    ○○打到太陽穴，頭昏昏沈沈，隨手持水果刀揮砍，不知有無確砍到告訴人，另
    其在警訊中之供述，係遭警員刑求所致云云。
二、惟查：
（一）被告於警訊時即自白稱「當時甲○○來找我執（質）問我帆布為何私自借給他
      人，我就與他發生爭吵，甲○○出手毆打我臉部，我一時氣憤隨手拿起一把水
      果刀砍殺他」等語明確，核與告訴人指訴「當時丙○○私自將我所有之帆布借
      給他人，使我遭家人責罵，致使我丙○○發生爭吵：：突然間，丙○○拿出一
      把水果刀向我砍殺」情節、以及證人林炳輝證稱「：：當時我看到丙○○手拿
      一把水果刀往甲○○身體亂砍殺，我就大聲叫不要砍殺」、「我就大聲叫不要
      砍殺不聽，我就叫乙○出面幫忙勸架」等語、證人乙○證稱「我因發現丙○○
      正在砍殺甲○○時，而丙○○手持刀（水）果刀，經我阻止後，丙○○未加理
      會，並未將水果刀丟棄，我立即持木棍打丙○○手上之水果刀。」將等語均相
      符合。至於被告雖稱其在警訊時係遭警方刑求致其身上有傷一節，惟被告於警
      訊及本院調查時即稱其因砍傷甲○○，致乙○及林炳輝毆打伊，伊要提出告訴
      （事後又自覺其錯在伊而不提出告訴），於本院審理中又稱遭告訴人打傷，前
      後供述不一，顯難據以認定即係遭警刑求所致，況證人林炳輝、乙○均證稱伊
      等隨同被告前去警局製作筆錄，到派出所時，尚未製作筆錄，而警方訊問被告
      時，伊等在場，並未目睹警員毆打被告等語，是被告辯稱遭警員刑求云云，殊
      不足採。此外，告訴人遭被告持刀揮砍，受有如事實欄所示之傷，亦有診斷證
      明書及照片五張在在卷足憑，並有水果刀一把扣案可佐。
（二）、按刑法上殺人罪與傷害人致死罪之區別，本視加害人有無殺意為斷，被害人
      所受之傷害程度固不能據為認定有無殺意之惟一標準，但加害人之下手情形如
      何，於審究犯意方面，仍不失為重要之參考。最高法院二十年非字第一○四號
      判例可資參照。本件被告於砍殺甲○○時曾說要「殺了你」，且告訴人受傷之
      部位為頸部、胸部，然本院審酌被告雖係拿水果刀揮砍，惟被害人所受之傷均
      屬割裂傷，傷勢不深，與一般殺人犯行係持利器往身體猛刺致有別，且被告與
      告訴人係遠房親戚，雙方並無深仇大恨，尚難遽以被告持刀揮砍以及當時口中
      喊叫「讓告訴人死」等情，即認定被告殺人之犯意，是被告當時應僅有傷害之
      犯意，至為明確，綜上所述，本件事證明確，被告犯行洵堪認定。
三、核被告所為係犯刑法第二百七十七條第一項之傷害罪。又查被告於八十七年間曾
    因違反毒品危害防制條例，經本院判處有期徒刑四月確定，於八十八年五月十日
    執行完畢，五年內在犯有期徒刑以上刑之罪，為累犯，應依刑法等四十七條加重
    其刑。爰審酌被告借住於甲○○家中，不知感恩，僅因帆布之事件而萌傷害之意
    ，且在傷害告訴人之過程中，經人勸阻，猶不罷手，其手段可謂之凶暴，又犯後
    於偵查及本院審理時飾詞狡辯，避重就輕，以及未與告訴人達成和解，賠償損害
    以及其他一切情狀，量處如主文所示之刑。又扣案之水果刀為被告所撿到，並非
    被告所有，業據被告供陳在卷，故不另為沒收之宣告。
據上論斷，應依刑事訴訟法第二百九十九條第一項前段，刑法第二百七十七條第一項
、第四十七條，罰金罰鍰提高標準條例第一條前段，判決如主文。
本案經檢察官游悅晨到庭執行職務
中    華    民    國      八十九      年      六      月        一      日
                                      臺灣嘉義地方法院刑事第三庭
                                          審判長法  官    趙  文  淵
                    法  官    陳  杰  正
                                                法  官    康  存  真
右正本證明與原本無異。
如不服本判決，應於判決送達後十日內向本院提出上訴狀( 應附繕本 )。
中    華    民    國      八十九      年      六      月        一      日
                                                書記官    胡  祥  生


司法院資訊處製作；財團法人民間司法改革基金會備份。
